【裁判字號】    98,易,136
【裁判日期】    980630
【裁判案由】    妨害公務等
【裁判全文】
臺灣屏東地方法院刑事判決               98年度易字第136號
公  訴  人  臺灣屏東地方法院檢察署檢察官
被      告  庚○○
            己○○
上列被告因傷害等案件，經檢察官提起公訴（97年度偵字第5396
號、97年度偵字第5549號）本院判決如下：
    主  文
庚○○傷害人之身體，累犯，處有期徒刑柒月。
己○○傷害人之身體，累犯，處有期徒刑肆月，如易科罰金，以
新臺幣壹仟元折算壹日。
    事  實
一、庚○○前於民國95年間因竊盜案件，經本院以95年易字第44
    5 號判處有期徒刑1 年5 月確定，於96年9 月19日入監執行
    ，甫於97年5 月27日因縮刑期滿執行完畢。己○○前於94至
    95年間因偽造文書與施用毒品等案件，分別經臺灣高雄地方
    法院、臺灣高等法院高雄分院與本院以94年訴字第2311號、
    94年上易字地446 號與95年易字252 號判處有期徒刑5 月、
    8 月與1 年4 月確定，嗣經定應執行刑、接續執行與減刑，
    甫於96年7 月16日執行完畢。
二、庚○○於97年8 月10日下午3 時30分許，在屏東縣枋寮鄉○○村○○路207 號前，因神情緊張，經依法執行便衣防竊巡
    邏勤務之屏東縣政府警察局枋寮分局枋寮派出所員警丙○○
    、甲○○向其出示警局服務證，並表明身份後盤查。詎其因
    身上藏有第二級毒品甲基安非他命1 小包（毛重0.2 公克，
    所涉毒品危害防制條例部分業經本院97年度易字第952 號判
    決判處有期徒刑4 月確定），為逃避查緝，趁隙伸手將左邊
    褲袋中之上開毒品取出往後方矮牆棄置，惟隨即為上開2 名
    員警所發現欲趨前逮捕，庚○○明知丙○○等2 人為依法執
    行職務之公務員，竟基於妨害公務與傷害之犯意，與上開依
    法執行職務警員拉扯、扭打並大喊搶劫，且不斷以腳踢擊員
    警丙○○，以此強暴方式妨害員警執行勤務，嗣終經上開2
    員警合力將其暫時壓制於地。旋即，庚○○之父謝天南（妨
    害公務與傷害之部分均另為不起訴處分）在同路段148 號內
    經鄰居告知後，隨即趕赴現場，見庚○○被壓制於地上並向
    其喊叫「爸！他們搶劫我（台語）」，誤以為庚○○遭人搶
    劫，而與甲○○發生拉扯，並不慎失足而跌坐於地。庚○○
    之胞弟己○○緊跟於謝天南之後到達現場，經甲○○表明2
    人為員警，正依法執行查緝毒品勤務，其明知現場壓制其兄
    庚○○之人為依法執行勤務之員警，因見謝天南與甲○○發
    生拉扯並跌坐於地上，而心生怒意，竟基於妨害公務與傷害
    之犯意，接續以拳頭及手持漂流木，攻擊員警甲○○，以此
    強暴方式妨害上開警員執行勤務。警員丙○○因上開扭打拉
    扯之過程而受有頭部外傷合併左臉頰瘀傷、頸部挫傷與右膝
    擦傷等傷害，警員甲○○則受有頭部外傷合併左臉頰擦傷、
    雙手擦挫傷、右大腳趾擦傷等傷害，嗣支援之員警到達後，
    始合力將庚○○等3人制伏，並扣得漂流木1支。
三、案經屏東縣政府警察局枋寮分局報告及丙○○、甲○○訴由
    臺灣屏東地方法院檢察署檢察官偵查起訴。
    理  由
壹、證據能力部分：
一、按被告以外之人（包括證人、鑑定人、告訴人、被害人及共
    同被告等）於審判外之陳述雖不符刑事訴訟法第159之1至之
    4等4條之規定，而經當事人於審判程序同意作為證據，法院
    審酌該言詞陳述或書面陳述作成時之情況，認為適當者，亦
    得為證據；當事人、代理人或辯護人於法院調查證據時，知
    有刑事訴訟法第159條第1項不得為證據之情形，而未於言詞
    辯論終結前聲明異議者，視為有前項之同意，同法第159 條
    之5定有明文。立法意旨在於傳聞證據未經當事人之反對詰
    問予以核實，原則上先予排除；惟若當事人已放棄反對詰問
    權，於審判程序中表明同意該等傳聞證據可作為證據；或於
    言詞辯論終結前未聲明異議，基於尊重當事人對傳聞證據之
    處分權及證據資料愈豐富，愈有助於真實發見之理念，且強
    化言詞辯論主義，使訴訟程序得以順暢進行，上開傳聞證據
    亦均具有證據能力。本件被告庚○○、己○○已於本院表示
    就證人即告訴人丙○○、甲○○於偵詢時（偵卷第11至13頁
    ）關於案發當日欲逮捕庚○○而分別因被告2人之、拉扯扭
    打致受有上開傷害之言詞陳述內容、及證人謝天南於警詢、
    偵訊關於當日到達現場其有出手與秦華信發生拉扯、其並未
    持自海邊拾得之漂流木攻擊甲○○之言詞陳述內容（警卷第
    14 至19 頁、偵卷第8 頁）、員警甲○○受傷照片6 張、員
    警丙○○受傷照片4 張、扣押筆錄2 份、木棒照片2 張、扣
    押物品目錄表、並無異見，且同意作為證據（見本院卷第41
    頁），經本院審酌證人此部分陳述、及文書作成時之客觀狀
    況，並無任何不當施壓或干擾，亦未有事證顯示其等有遭受
    不當取供之情形，因認以之作為本件之證據亦屬適當，依上
    開刑事訴訟法第159 條之5 第1 項之規定，自得作為證據使
    用，合先敘明。
二、次按從事業務之人於業務上或通常業務過程所須製作之紀錄
    文書、證明文書，除顯有不可信之情況外，得為證據，刑事
    訴訟法第159條之4第2款已定有明文。又醫師法第12條第1項
    規定：醫師執行業務時，應製作病歷，並簽名或蓋章及加註
    執行年、月、日。第2項規定：前項病歷，除應於首頁載明
    病人姓名、出生年、月、日、性別及住址等基本資料外，其
    內容至少應載明下列事項：一就診日期。二主訴。三檢查項
    目及結果。四診斷或病名。五治療、處置或用藥等情形。六
    其他應記載事項。因此，醫師執行醫療業務時，不論患者是
    因病尋求診療，或因特殊目的而就醫，醫師於診療過程中，
    應依醫師法之規定，製作病歷，此一病歷之製作，均屬醫師
    於醫療業務過程中所須製作之紀錄文書，而且每一醫療行為
    均屬可分，因其接續之看診行為而構成醫療業務行為，其中
    縱有因訴訟目的，例如被毆傷而尋求醫師之治療，對醫師而
    言，仍屬其醫療業務行為之一部分，仍應依法製作病歷，則
    該病歷仍屬業務上所製作之紀錄文書，與通常之醫療行為所
    製作之病歷無殊，自屬刑事訴訟法第159條之4第2款所稱從
    事業務之人於業務上所須製作之紀錄文書，而診斷證明書係
    依病歷所轉錄之證明文書，自仍屬本條項之證明文書，業經
    最高法院著有97年度臺上字第666號、96年度臺上字第1957
    號判決意旨可參。據此，本案枋寮醫療社團法人枋寮醫院蘇
    宜輝醫生於97年8月10日所出具之員警丙○○、甲○○2人之
    診斷證明書2紙（警卷第55、56頁），既係依據丙○○、甲○○前往該院就診過程之病歷所轉錄，參照前述說明，自屬
    刑事訴訟法第159條之4第2款所稱從事業務之人於業務上或
    通常業務過程所須製作之證明文書，復無具體事證顯示該診
    斷證明書存有詐偽或虛飾之情事，核無該法條所定顯有不可
    信之特別情況，自亦得為證據。
貳、實體部分：
一、訊據被告庚○○、己○○固不否認與員警丙○○、甲○○發
    生扭打、拉扯等情，惟均矢口否認有何妨害公務與傷害犯行
    ，被告庚○○辯稱：當日丙○○、甲○○有出示證件並表明
    是員警，但伊以為將遭不明社會人士押走而逃跑，伊不相信
    丙○○等2人是警察，且伊係被打倒壓制在地上，無法傷害
    丙○○云云；被告己○○則辯稱：甲○○有說是警察，但伊
    不相信，且因為甲○○將伊父親推倒在地，才會將甲○○推
    開，並沒有出手或持漂流木攻擊甲○○云云，然查；
（一）被告庚○○因形跡可疑，遭員警丙○○、甲○○表明警察
      身份後，予以盤查，又因身上藏有第二級毒品甲基安非他
      命1 小包，為逃避查緝，趁隙伸手將左邊褲袋中之上開毒
      品取出往後方矮牆棄置，惟隨即為員警丙○○、甲○○所
      發現欲趨前逮捕，與上開依法執行職務警員拉扯、扭打並
      大喊搶劫，且不斷以腳踢擊員警丙○○之情；及被告己○○見其父謝天南前往支援被告庚○○而拉扯員警甲○○不
      慎跌坐於地，而以拳頭及漂流木攻擊甲○○之情，業據告
      訴人即當日執行便衣勤務員警丙○○於偵訊、本院審理時
      均證述：案發當日伊與甲○○執行巡邏勤務，發現庚○○
      形跡可疑，見到伊等就躲起來，後來走出來又伊等遇到，
      伊先請問庚○○之姓名，因為庚○○為轄區內列管之毒品
      人口，故請其出示證件，庚○○先從右邊口袋拿出身份證
      件及殘障手冊，同時又伸手在左邊口袋拿出1 包香煙，就
      在伊等就打開香菸盒檢視同時，庚○○又伸手到左邊口袋
      內以大拇指及食指夾住取出夾鍊帶，然後直接往圍牆後面
      丟，伊等發現是第二級毒品安非他命，要逮捕庚○○，庚○○說東西不是他的，經依法告知其權利後，庚○○拒絕
      逮捕同時予以反抗，... 不久謝天南、己○○隨後就來了
      ，伊有表明身份，而庚○○向謝天南大喊『爸！他們搶劫
      我』，伊等因為庚○○不斷反抗，需要壓制庚○○，故無
      法馬上出示證件，但有用口頭一直向他們表示伊等是警察
      ，... 謝天南因為欲阻止甲○○壓制庚○○，而出手拉扯
      甲○○而自己不甚跌倒等語甚詳；核與證人即案發當時一
      同執行勤務之員警甲○○於偵訊、本院審理時結證稱：當
      日在執行巡邏勤務發現庚○○，伊已經先向其表明身份並
      出示證件，並向其盤查，庚○○第一次自右邊口袋拿出證
      件，自左邊口袋拿出香菸，第二次在自左邊口袋拿出一包
      東西夾在手裡，丟到矮牆後面，... 原本伊與丙○○一同
      將壓制庚○○在地上，謝天南到場後，伊起身向謝天南表
      示伊等是警察，謝天南還是出手去拉壓制庚○○的丙○○
      ，伊怕庚○○會逃走，故阻止謝天南拉扯，謝天南因而不
      慎跌倒在地，己○○過來看到了，伊又再向己○○表明員
      警之身分，但己○○看到謝天南跌倒，出拳攻擊伊的左耳
      背、又拿木棍由上往下攻擊伊... 等語大致相符。而證人
      丙○○於逮捕過程中遭被告庚○○拉扯、扭打及用腳踢擊
      ，受有頭部外傷合併左臉頰瘀傷、頸部挫傷與右膝擦傷等
      傷害；而證人甲○○於阻止謝文南搭救被告庚○○之際，
      遭被告己○○以拳頭及漂流木攻擊受有頭部外傷合併左臉
      頰擦傷、雙手擦挫傷、右大腳趾擦傷等，此亦有枋寮醫療
      社團法人枋寮醫院蘇宜輝醫生於97年8 月10日所出具之員
      警丙○○、甲○○2 人之診斷證明書2 紙（警卷第55、56
      頁）附卷可稽。以告訴人丙○○等2 人前揭所為證詞，核
      之既皆無任何違反經驗或論理法則，而有唐突齟齬之處，
      且互核均大致合致，衡酌即咸屬可信。被告庚○○雖質疑
      告訴人丙○○於本院審理時證述係將庚○○壓制躺於地上
      而面部朝告訴人丙○○一情不實，且與證人秦華信所證述
      當日案發現場係其遭面部朝下壓制於地，二者相異，是證
      人丙○○所述遭被告庚○○攻擊並不可採云云，惟按供述
      證據本具有特殊性，與物證或文書證據具有客觀性及不變
      性不同；蓋人類對於事物之注意及觀察，有其能力上之限
      制，未必如攝影機或照相機般，對所發生或經歷的事實能
      機械式無誤地捕捉，亦未必能洞悉事實發生過程之每一細
      節及全貌；且常人對於過往事物之記憶，隨時日之間隔而
      漸趨模糊或失真，自難期其如錄影重播般地將過往事物之
      原貌完全呈現；此外，因個人教育程度、生活經驗、語言
      習慣之不同，其表達意思之能力與方式，亦易產生差異；
      故供述證據每因個人觀察角度、記憶能力、表達能力、誠
      實意願、嚴謹程度及利害關係之不同，而有對相同事物異
      其供述之情形發生；因此，證人相互間之陳述前後不符，
      或因記憶淡忘、或事後迴護、或因其他事由所致，究竟何
      者可以採信，法院應本其自由心證斟酌何者與事實相符，
      以為取捨，非謂一有不符或矛盾，即應認證人之證言均為
      不可採信（最高法院九92年度台上字第4387號判決、90年
      度台上字第6078號判決要旨參照）。以本件情形之而言，
      證人丙○○、甲○○2 人因欲逮捕被告庚○○，突被告庚○○反擊，其在此對峙衝突、情緒激動之情形下，本難期
      能夠明確記憶相互間每一舉措之經過詳情；且逮捕過程為
      一動態、連續欲將被告置於警方控制之歷程，其間或有被
      告暫時被控制面部朝上，或因被告持續反抗，而終將被告
      壓制於地，均屬逮捕過程中之壓制動作，另證人丙○○驟
      然遭受被告庚○○、及證人謝天南等人之拉扯、扭打、踢
      擊，能否明晰分辨被告遭壓制時之詳細情勢？甚或確切接
      觸之部位為何？亦屬難以苛求。是證人丙○○之陳述與證
      人甲○○所證之見聞歷程縱有究係被告庚○○遭壓制於地
      之姿勢為何具體詳實內容等枝微末節之部分證述不一，亦
      屬人情事理之常，難以逕自為證人丙○○所述不實之論斷
      。是以，告訴人丙○○等2 人於本件所指前揭遭被告庚○○、己○○情節妨害公務並受有傷害等情，並非虛妄，而
      得予採認。
（二）被告庚○○、己○○雖分別以前揭情詞置辯；然其2人所
      辯非惟與常情不符，且與證人丙○○、甲○○所為堪予採
      信之指陳內容亦生齟齬。且被告庚○○於警詢、本院審理
      均不否認證人丙○○、丙○○曾出示證件（警卷第11頁、
      本院卷第40頁）惟辯稱無法據此信任該2人為員警，然若
      被告庚○○若非相信該2人為便衣員警，自可斷然拒絕盤
      查，又何以需配合調查？同意出示身份證及殘障證明，是
      本件被告庚○○既坦認證人丙○○2人確有出示員警服務
      證件，其又配合接受盤查，顯見被告係於證人丙○○2人
      發現其持有第二級毒品甲基安非他命後，先虛與委蛇欲趁
      隙欲逃跑未果，進而與證人丙○○發生扭打、拉扯並以腿
      踢擊證人丙○○，足認被告庚○○明知該2 人為係依法執
      行職務之員警，應無可疑。被告庚○○辯稱其不相信2 人
      為員警，顯為臨訟卸責之詞，無足採信。另被告己○○於
      警詢、偵訊及本院審理時，均亦供稱：當時確實有當面口
      頭告知伊，他們是員警，正在執行查緝毒品案件，但是因
      為他們打伊父親，伊才會動手（警卷第22、偵卷第5 至6
      頁、本院卷第40頁），是被告己○○對於甲○○係警方人
      員且依法執行勤務亦有所認識甚明。另輔以證人謝天南於
      警詢、偵訊亦證述，其並未持漂流木毆打甲○○、只有出
      手拉扯，且該漂流木是其於海邊所拾得放置於住宅大門處
      ，伊不知道係何人將之攜帶至案發現場等語，及證人甲○○就被告己○○尾隨謝天南到場，且確實有出拳並持漂流
      木攻擊等情業已證述如上，是被告己○○辯稱未出手及持
      漂流木攻擊甲○○一情，亦為卸責之詞，無可憑取。
（三）另證人即案發當日聽聞被告庚○○喊叫聲出來觀看之鄰居
      戊○○、乙○○、丁○○雖於本院審理時均具結證稱：伊
      等是聽到外面有聲音才出來看，看到庚○○被2 名年輕人
      人壓在地上面朝下，庚○○父親在附近聽到了也過來看，
      並說警察為何要壓他的兒子，後來謝天南就在拉扯中跌倒
      流血了，謝天恭出來看到就說為何要打謝天南，並與警方
      拉扯等語，然依上開證人戊○○等3 人所稱，證人3 人均
      係聽聞被告庚○○喊叫聲方循聲至案發現場，見被告庚○○已遭壓制於地，是對於被告庚○○遭警方逮捕過程為何
      ，並未親眼目睹，是渠等3 人所述，尚無從為被告庚○○
      有利之證明。且由上開證人，益足徵被告己○○明知甲○○為依法執行職務之員警，仍出手拉扯、攻擊甲○○無訛
      。
（四）綜此，被告庚○○、己○○上開所辯，無非事後脫飾卸責
      之語，不足採信。是本件事證至臻明確，被告2人之妨害
      公務及傷害犯行，均洵堪認定。
二、核被告庚○○、己○○2 人所為，均係犯刑法135 條第1項
    之對於公務員依法執行職務施強暴罪及刑法第277 條第1項
    之普通傷害罪。本件被告庚○○先後所為數次攻擊證人丙○○、被告己○○先後所為數次攻擊證人甲○○之行為，致其
    2 人受有上開傷害，彼此間時地密接，並分別侵害證人丙○○、甲○○同一法益，且皆係為遂達成其等妨害公務之之同
    一目的，渠等各個傷害行為之獨立性薄弱，顯係基於同一傷
    害犯意聯絡下之數個接續行為，而為包括之一罪，應分別均
    僅成立一個傷害罪。被告庚○○與員警扭打、拉扯並以腿踢
    擊之行為，同時觸犯妨害公務罪及普通傷害罪，係屬想像競
    合犯，應從一重之普通傷害罪處斷。被告己○○出拳、持漂
    流木攻擊證人甲○○之行，同時觸犯妨害公務罪及普通傷害
    罪，係屬想像競合犯，亦應從一重之普通傷害罪處斷。另被
    告庚○○、己○○2 人有如前揭犯罪事實欄所述之經有期徒
    刑宣告及執行完畢之情形，有前開臺灣高等法院被告前案紀
    錄表、臺灣屏東地方法院檢察署前案資料表各1 份附卷可稽
    ，其於有期徒刑執行完畢後5 年以內，故意再犯本件為有期
    徒刑以上之罪，構成累犯，應依刑法第47條第1 項規定加重
    其刑。爰審酌被告庚○○於遭遇員警上前盤查時，竟因其身
    上藏放毒品，恐為警查獲，拒不配合而攻擊員警，更謊稱遭
    人搶劫，企圖誤導旁人誤認依法執行勤務之員警，使其父親
    欲助其逃離而出手拉扯員警，以利其逃避查緝；被告己○○
    明知員警依法執行查緝毒品勤務，不思勸諭己○○配合就範
    ，手持漂流木攻擊證人甲○○見，2 人均以強暴方式妨害員
    警執行公務，反社會心態強烈，且對執行公務之員警人身危
    害極鉅，惟兼衡酌被告己○○係見其父受傷，一時親情使然
    、情緒激動失控，而向員警施以上開暴行，尚情有可原暨其
    等犯罪之動機、手段、目的、及所生之危害及犯後均仍飾詞
    狡辯，未見悔意等一切情狀，分別量處如主文所示之刑，另
    就被告己○○部分諭知易科罰金之標準，以示懲儆。另扣案
    之漂流木1 支，雖係被告己○○持之用以傷害本案證人甲○○所用之物，惟該漂流木為證人謝天南所拾得，業據證人謝
    天南於警詢證述明確，足認非被告己○○所有，依法不得宣
    告沒收，附此敘明。
據上論斷，應依刑事訴訟法第299條第1項前段，刑法第135條第1
項、第277條第1項、第55條、第47條、第41條第1項前段，刑法
施行法第1條之1第1項、第2項前段，判決如主文。
本案經檢察官潘國威到庭執行職務。
中    華    民    國    98    年    6     月    30    日
                  刑事第三庭  審判長  法  官  吳永宋
                                      法  官  李珮妤
                                      法  官  陳怡先
以上正本證明與原本無異。
如不服本判決應於收受判決後10日內向本院提出上訴書狀，並應
敘述具體理由；其未敘述上訴理由者，應於上訴期間屆滿後20日
內向本院補提理由書（均須按他造當事人之人數附繕本）「切勿
逕送上級法院」。
中    華    民    國    98    年    6     月    30    日
                                      書記官  鍾小屏
附錄本案論罪科刑法條
中華民國刑法第135條第1項（妨害公務執行及職務強制罪）
對於公務員依法執行職務時，施強暴脅迫者，處3年以下有期徒
刑、拘役或3百元以下罰金。
中華民國刑法第277條（普通傷害罪）
傷害人之身體或健康者，處3年以下有期徒刑、拘役或1千元以下
罰金。


司法院資訊處製作；財團法人民間司法改革基金會備份。
